【裁判字號】    96,聲繼,73
【裁判日期】    970324
【裁判案由】    聲明繼承
【裁判全文】
臺灣臺北地方法院民事裁定      96年度聲繼字第73號
聲  請  人  乙○○
法定代理人  丙○○
代  理  人  曾海光律師
上列聲請人聲明繼承事件，本院裁定如下：
    主  文
聲請駁回。
聲請費用由聲請人負擔。
    理  由
一、本件聲請意旨略以：聲請人為大陸地區人民，因其被繼承人
    甲○○於民國94年1 月16日亡故，聲請人為被繼承人甲○○
    之非婚生子女，此有經財團法人海峽交流基金會驗證之中華
    人民共和國廣東省廣州市公證處中山大學法醫鑑定中心司法
    鑑定書為證；又被繼承人甲○○於聲請人出生後，身體狀況
    不佳，較少前往大陸住處，除前揭司法鑑定書及內含之全家
    合照照片可證明被繼承人甲○○確有認領之事證外，被繼承
    人甲○○為聲請人母女購買廣東省中山市東區長江三溪社區
    凱茵豪園F-204 房、住房抵押貸款合同公證書及2000年至
    2003 年 之收據、發票以及被繼承人甲○○在中國工商銀行
    之匯款單等件，足證被繼承人甲○○確有扶養聲請人之事實
    ，故聲請人依臺灣地區與大陸地區人民關係條例第66條第1
    項規定聲明繼承等語。
二、按大陸地區人民繼承臺灣地區人民之遺產，應於繼承開始起
    3年內以書面向被繼承人住所地之法院為繼承之表示；逾期
    視為拋棄其繼承權，臺灣地區與大陸地區人民關係條例第66
    條定有明文。次按非婚生子女經生父認領者，視為婚生子女
    ，其經生父撫育者，視為認領，民法第1065條第1項亦定有
    明文。
三、本件聲請人為大陸地區人民，主張其為被繼承人甲○○之非
    婚生子女，自幼受被繼承人甲○○撫育，因視同認領，故已
    取得被繼承人甲○○婚生子女之身分，並具狀向本院聲明繼
    承等語。則本件應審究聲請人與被繼承人甲○○是否確有親
    子血緣關係？聲請人是否經被繼承人甲○○認領或經其撫育
    視為認領？茲分述如下：
（一）依聲請人所提出之經財團法海峽交流基金會驗證之中華人
      民共和國廣東省廣州市公證處中山大學法醫鑑定中心司法
      鑑定書記載「乙○○與甲○○、丙○○之間的基因遺傳符
      合孟德爾遺傳規律，他們之間的親權概率超過0.9999。根
      據檢驗結果，乙○○是甲○○、丙○○的親生孩子」，足
      徵聲請人與被繼承人甲○○間確具真實親子血緣關係。
（二）又聲請人執房屋認購書、住房抵押貸款合同公證書、2000
      年至2003年之收據、發票、匯款單等件欲以證明被繼承人
      甲○○曾撫育聲請人之事實，然查前揭房屋認購書、住房
      抵押貸款合同公證書、2000年至2003年之收據、發票等資
      料，係被繼承人甲○○以自己名義所購置之不動產，至多
      僅能證明被繼承人甲○○與聲請之母丙○○間有贈與關係
      ，尚難作為被繼承人甲○○撫育聲請人之證據；而聲請人
      雖提出聲請人之母丙○○確居住於前揭被繼承人甲○○所
      有之廣東省中山市東區長江三溪社區凱茵豪園F-204 房之
      證明文件，亦不足以證明聲請人確有居住於前揭房屋，縱
      使聲請人居住於前揭房屋，亦不能證明聲請人有受被繼承
      人甲○○扶養之事實；再者，被繼承人甲○○於中國工商
      銀行之匯款，其收款人為聲請人之母丙○○，並非聲請人
      本人，且其次數非多次或連續，仍不足以認定被繼承人甲○○係基於扶養聲請人之意而匯款予聲請人之母丙○○。
      綜上，既無證據足以證明聲請人有受繼承人甲○○撫育視
      為認領之事實，則聲請人主張其為被繼承人甲○○之繼承
      人而聲明繼承，即無理由，應予駁回。
（三）按非訟事件，應依非訟事件程序處理，法院僅須形式上審
      查是否符合非訟事件程序上之要件，無需為實體上之審查
      ，倘利害關係人對於聲明繼承之法律關係有所爭執，應循
      民事訴訟程序訴請法院為實體上之裁判，以謀解決，非訟
      事件法院不得於該非訟事件程序中為實體上之審查及裁判
      。本件聲請人若對其為被繼承人甲○○之繼承人乙節仍有
      所爭執，依前揭說明，自應循民事訴訟程序解決之，非由
      本件非訟事件中進行實體審理，併予敘明。
四、依非訟事件法第21條第1項前段，裁定如主文。
中    華    民    國    97    年    3     月    24    日
                  家事法庭法  官   丁蓓蓓
以上正本係照原本作成。
如對本裁定抗告須於裁定送達後10日內向本院提出抗告狀，並繳
納抗告費新臺幣1,000元。
中    華    民    國    97    年    3     月    25    日
                          書記官   孫捷音


司法院資訊處製作；財團法人民間司法改革基金會備份。
